臺灣桃園地方法院刑事判決
                                   111年度交簡上字第53號
上  訴  人
即  被  告  殷美  


上列上訴人即被告因公共危險案件，不服本院111年度桃交簡字
第76號，中華民國111年1月13日第一審刑事簡易判決（聲請簡易
判決處刑案號：110年度偵字第37764號），提起上訴，本院管轄
之第二審合議庭判決如下：
    主  文
原判決撤銷。
殷美駕駛動力交通工具發生交通事故致人傷害而逃逸，處有期徒
刑伍月，如易科罰金，以新臺幣壹仟元折算壹日。緩刑貳年，並
應自本判決確定之日起壹年內，向公庫支付新臺幣伍萬元。
    事實及理由
一、本案經本院合議庭審理結果，認原判決以被告殷美所為係犯
    刑法第185條之4第1項前段駕駛動力交通工具發生交通事故
    致人傷害逃逸罪，核其認事用法俱無違誤，除量刑部分未審
    酌被告已與被害人古進福調解成立並依約給付（詳後述），
    此部分容有未洽，爰補充「被告於本院準備程序及審判中之
    供述、桃園市○○區○○○○○000○○○○000號調解書」為證據（見
    交簡上字卷，第65至67、85至87、105、139至143頁），並
    由本院撤銷改判如下外，其餘均引用原審簡易判決記載之事
    實、證據及理由（如附件）。
二、被告上訴意旨略以：當時是被害人叫我走的，我已經和解了
    ，原審判太重了，希望判我緩刑等語。
三、撤銷改判及本院量刑之理由： 
　　原判決以「爰審酌被告騎乘機車上路，本應小心謹慎參與道
    路交通以維自身及他人之安全，竟未能善盡注意義務致肇生
    本件車禍在先，肇事後未施以必要之救助或報警處理，亦未
    停留現場以釐清肇事責任，逕自駕車離去而逃逸，其肇事後
    希冀僥倖逃避責任之心態，實不足取，兼衡其犯罪後未能坦
    承犯行之態度、自陳家庭經濟狀況勉持、未與被害人達成和
    解等一切情狀」，量處被告「有期徒刑6月，如易科罰金，
    以新臺幣1,000元折算1日。」固屬卓見。惟查：
  ㈠科刑判決旨在實現刑罰權之分配正義，故法院對有罪被告之
    科刑判決，應符合罪刑相當原則，使輕重得宜，罰當其罪，
    以契合社會之法律感情，此所以刑法第57條明定科刑時應審
    酌一切情狀，尤應注意該條所列10款事項以為科刑輕重之標
    準，而刑法第57條第10款規定「犯罪後之態度」，自應包括
    行為人於犯罪後，因悔悟而力謀恢復原狀或賠償被害人之損
    害等情形在內。
　㈡被告於本案事故（民國110年7月22日）後，即於110年9月13
    日與被害人在桃園市蘆竹區調解委員會調解成立，並當場依
    約給付新臺幣（下同）1萬4,900元與被害人乙情，有前揭桃
    園市○○區○○○○○000○○○○000號調解書在卷可憑，且業經被告
    於110年12月21日偵詢時陳明在案（見偵字卷，第84頁），
    其迄原判決（111年1月13日）前，雖未陳報前揭調解書致原
    判決誤認其「未與被害人達成和解」，然被告犯後是否與被
    害人調解成立並依約賠償，誠屬本案量刑應審酌者，原判決
    既誤認如上，並憑此為科刑之所據，自有未洽。是被告上訴
    辯稱：當時是被害人叫我走的等語，固無可採，惟其既已與
    被害人調解成立並依約賠償，則被告上訴另請求從輕量刑，
    為有理由。從而，原判決既有上揭違誤而無以維持，自應予
    撤銷改判。
　㈢被告本案所為固不可取，然其於本案事故後經警移送地檢署
    偵查前（註：卷附桃園市政府警察局蘆竹分局刑事案件報告
    書所載發文日期為110年9月18日，見偵字卷，第3頁），即
    與被害人調解成立並依約賠償，是其犯後尚能積極與被害人
    調解，進而依約賠償人以彌補其過錯，當非全無悔悟之心。
    且被告既有此可憑為其量刑有利之事證，卻未主動提出或請
    求調查之，迄原判決後始予主張，參以其自陳家庭經濟狀況
    貧寒、國小肄業之教育程度及前無刑案紀錄所彰顯之素行，
    並有個人戶籍資料查詢結果、臺灣高等法院被告前案紀錄表
    在卷可參（見偵字卷，第9、19頁；交簡上字卷，第29頁）
    ，是其於斯時是否另因愁煩生計，或因其他情由而未能慎思
    後續可能面臨之刑罰，致未即時提出或請求調查上開對其量
    刑有利之事證，實非全無可能，則其於本院具狀另自陳其於
    疫情期間經濟來源更不穩定，僅靠打工為生，家庭經濟狀況
    非僅勉持，更是錙銖必較，對本案並非不理不睬，而係不知
    將被判處有期徒刑6月、如易科罰金之總額達18萬元，因而
    面臨前所未有之負擔等語（見交簡上字卷，第21至22頁），
    當非全然無稽。從而，本院審酌上情，並兼衡被告本案情節
    、被害人所受傷害之輕重，認本案即使量處被告以法定最低
    本刑（6月），猶嫌過重，在客觀上足以引起一般同情，難
    謂符合罪刑相當性及比例原則而有情輕法重之情事，爰依刑
    法第59條之規定減輕其刑。
四、緩刑諭知之說明：
　㈠被告未曾因故意犯罪受有期徒刑以上刑之宣告乙情，有臺灣
    高等法院被告前案紀錄表在卷可稽（見交簡上字卷，第29頁
    ），其犯後尚非全無悔悟之心，已詳如前述，參以被告之教
    育程度、家庭經濟狀況，信其經此偵審程序及科刑之教訓，
    當能知所警惕，尚無逕對其施以短期自由刑之必要，是本院
    認前開宣告之刑，以暫不執行為適當，爰依刑法第74條第1
    項第1款之規定，宣告緩刑2年，以啟自新。
　㈡為確使被告能從本案中深切記取教訓，本院認有課予一定負
    擔之必要，爰併依刑法第74條第2項第4款之規定，命其應自
    本判決確定之日起1年內，向公庫支付如主文所示之金額。
    又嗣倘被告違反上開應負擔之事項且情節重大，或有其他撤
    銷緩刑事由，其緩刑之宣告仍得依法撤銷，併此敘明。　
據上論斷，應依刑事訴訟法第455條之1第1項、第3項、第373條
、第369條第1項前段、第364條、第299條第1項前段，判決如主
文。
本案經檢察官楊挺宏聲請以簡易判決處刑，檢察官施韋銘到庭執
行職務。
中　　華　　民　　國　　111 　年　　10　　月　　18　　日
                  刑事第十一庭  審判長法　官  潘政宏
                                      法  官  蔡旻穎
                                      法  官  翁健剛
以上正本證明與原本無異。
不得上訴。
　　　　　　　　　　　　　　　        書記官　鄭雨涵
中　　華　　民　　國　　111 　年　　10　　月　　18　　日
附件：
臺灣桃園地方法院刑事簡易判決
111年度桃交簡字第76號
聲  請  人  臺灣桃園地方檢察署檢察官
被      告  殷  美
上列聲請人因被告公共危險案件，聲請以簡易判決處刑（110年
度偵字第37764號），本院判決如下：
    主  文
殷美駕駛動力交通工具發生交通事故，致人傷害而逃逸，處有期
徒刑陸月，如易科罰金，以新臺幣壹仟元折算壹日。 
    理  由
一、殷美於民國110年7月22日上午7時許，騎乘車牌號碼000-000
    號普通重型機車沿桃園市蘆竹區八股路往大竹南路方向行駛
    ，迨同日上午7時40分許行至八股路與富華路交岔口擬左轉
    富華路，因見不詳車號之自小客車亦欲左轉富華路，遂先行
    在八股路上暫時停等，待該自小客車左轉後再行左轉，而其
    應注意起駛前應顯示方向燈，注意前後左右有無車輛行人，
    並應讓行進中之車輛行人優先通行，當時天候雨、日間自然
    光線、柏油路面濕潤無缺陷、無障礙物、視距良好，並無不
    能注意之情形，竟疏未注意，未顯示方向燈即貿然自停等處
    向左駛出，適有古進福騎乘車牌號碼000-0000號普通重型機
    車自同向車道後方往前直行，因閃避不及致兩車發生碰撞，
    兩人均人車倒地，古進福因此受有左側肩部挫傷、左側頸部
    扭傷、雙側踝部挫擦傷、左側肘部挫擦傷、右側前臂挫擦傷
    等傷勢（所涉過失傷害罪嫌，未據告訴）。詎殷美知悉本案
    事故造成他人人、車倒地而受有傷害，仍基於駕駛動力交通
    工具發生交通事故致人傷害而逃逸之犯意，未等候警方到場
    處理，或施以其他必要之救護措施，即逕自離開現場。
二、案經桃園市政府警察局蘆竹分局移送臺灣桃園地方檢察署檢
    察官偵查後聲請以簡易判決處刑。
三、訊據被告殷美於警詢及偵查中固坦承發生車禍，然矢口否認
    有肇事逃逸之舉，辯稱：當時是對方說我可以走了，我才走
    的，而且我不懂臺灣的法律云云。經查：
㈠、被告於110年7月22日上午7時許，騎乘車牌號碼000-000號普
    通重型機車沿桃園市蘆竹區八股路往大竹南路方向行駛，迨
    同日上午7時40分許行至八股路與富華路交岔口擬左轉富華
    路，因見不詳車號之自小客車亦欲左轉富華路，遂先行在八
    股路上暫時停等，待該自小客車左轉後再行左轉，嗣自停等
    處向左駛出之際，即與自同向車道後方往前直行之被害人古
    進福騎乘之車牌號碼000-0000號普通重型機車發生碰撞，告
    訴人因此受有左側肩部挫傷、左側頸部扭傷、雙側踝部挫擦
    傷、左側肘部挫擦傷、右側前臂挫擦傷等傷勢乙節，業據被
    告於警詢及偵查中所坦認，核與證人即被害人古進福於警詢
    及偵查中證述相符，且有診斷證明書、道路交通事故現場圖
    、現場照片、監視器畫面照片、桃園市政府警察局蘆竹分局
    交通分隊道路交通事故當事人登記聯單等在卷可憑（見偵卷
    ，第37頁、第43頁、第57至63頁、第65至66頁、第67頁），
    洵堪認定。
㈡、按行車前應注意起駛前應顯示方向燈，注意前後左右有無障
    礙或車輛行人，並應讓行進中之車輛行人優先通行，道路交
    通安全規則第89條第1項第7款定有明文。證人古進福於警詢
    及偵查中證稱：快到八股路與富華路口，我發現靠道路右側
    有一藍色機車，駕駛有一隻腳放下來踏路面，我認為該車沒
    有要立即行駛，於是我就直行，經過該車，該車沒有打左轉
    方向燈，忽然往前行駛等語（見偵卷，第27至28頁、第87頁
    ），佐以被告於偵查中供稱：那臺車輛過去後我就稍微轉過
    去，我有看後視鏡後面很遠都沒車，我就轉過去就發生碰撞
    等語（見偵卷，第83至84頁），顯見被告甫自停等處向左駛
    出，隨即與被害人騎乘之機車發生碰撞，堪認在碰撞發生前
    ，被告與被害人各自所騎乘之機車距離甚近，被告當可輕易
    察覺被害人之機車行向與彼此間距，其未禮讓直行之被害人
    先行方導致車禍發生，至為明確。因卷內證據無從判定被害
    人之機車在車禍發生前之行駛速度，然被告既係要自停等處
    駛出，本需注意周遭車況，不得與已經行駛在車道上之車輛
    搶快，此非難以理解之事，任何稍具正常智識之人均能知悉
    ，不因被告未領有臺灣地區之駕駛執照而異其判斷（被告未
    有駕照乙事，見偵卷第69頁之證號查詢機車駕駛人資料）。
    而車禍發生當下，天候雨、日間自然光線、柏油路面濕潤無
    缺陷、無障礙物、視距良好，有道路交通事故調查報告表㈠
    、㈡在卷可按（見偵卷，第45頁、第47頁），客觀上無不能
    注意之情形，被告竟疏未注意上揭道路交通安全規則，自具
    有過失，且過失行為與被害人受傷具有相當因果關係。
㈢、證人古進福於警詢及偵查中證稱：當時碰撞發生後，我跟對
    方要電話，對方說沒有帶，對方沒跟我要電話，我也沒叫對
    方走，當時我叫他去旁邊等，我後來打電話給公司和老婆，
    因為我公司在附近，公司的人過來察看我時，他就離開了，
    沒有在現場等候員警或救護人員，我從頭到尾沒有同意對方
    離開，對方當時以徒步方式將車牽離開，我有叫對方，可能
    距離太遠，對方沒聽到等語（見偵卷，第28至29頁、第87至
    88頁），審酌證人古進福與被告素無怨隙，斷無刻意誣陷被
    告之理，且衡諸常理，雙方在車禍發生後，身體受有傷勢或
    駕駛（騎乘）之車輛受有損害，肇事責任之釐清往往涉及後
    續賠償責任、賠償數額之認定，豈有可能在取得聯繫資料或
    達成共識前，即任由另一方離去，如此豈非平白蒙受求償無
    門之損失，是被告所辯顯不可採，應以證人古進福證述內容
    為準，佐以被告於警詢中供稱：我看對方背部僅有一些破皮
    等語（見偵卷，第13頁），是被告已認知古進福因車禍受傷
    ，卻未徵得古進福同意或留下聯絡方式，隨即徒步牽車離去
    等情，至為顯然。
㈣、刑法第16條所規定之違法性錯誤之情形，採責任理論，亦即
    依違法性錯誤之情節，區分為有正當理由而無法避免者，應
    免除其刑事責任，而阻卻犯罪之成立，至非屬無法避免者，
    則不能阻卻犯罪成立，僅得按其情節減輕其刑之不同法律效
    果。然法律頒布，人民即有知法守法義務；是否可以避免，
    行為人有類如民法上之善良管理人之注意義務，不可擅自判
    斷，任作主張。而具反社會性之自然犯，其違反性普遍皆知
    ，自非無法避免（最高法院100年度台上字第156號判決意旨
    參照）。固然，被告學歷僅有小學肄業，有個人戶籍資料在
    卷可參（見偵卷，第19頁），惟車禍發生後，肇事雙方均有
    義務停留在現場確認對方可獲得救護，保障對方因車禍所受
    傷勢不至擴大、惡化，並等待員警到場以釐清後續肇事責任
    ，不得逕自離去，以免對方求助無門，或加深肇責釐清之困
    難，此為眾所周知之理，不獨臺灣地區爾，被告所生長之大
    陸地區一般民眾亦不可能無此認知，是被告以不知臺灣地區
    法律規定為由，企圖豁免刑事責任，核屬無據。　　
四、核被告所為，係犯刑法第185條之4第1項前段之駕駛動力交
    通工具發生交通事故致人傷害逃逸罪。爰審酌被告騎乘機車
    上路，本應小心謹慎參與道路交通以維自身及他人之安全，
    竟未能善盡注意義務致肇生本件車禍在先，肇事後未施以必
    要之救助或報警處理，亦未停留現場以釐清肇事責任，逕自
    駕車離去而逃逸，其肇事後希冀僥倖逃避責任之心態，實不
    足取，兼衡其犯罪後未能坦承犯行之態度、自陳家庭經濟狀
    況勉持、未與被害人達成和解等一切情狀，量處如主文所示
    之刑，並諭知易科罰金之折算標準。
五、據上論斷，應依刑事訴訟法第449條第1項前段、第3項、第4
    54條第1項，刑法第185條之4第1項前段、第41條第1項前段
    ，逕以簡易判決處刑如主文。　
六、如不服本判決，得自收受送達之日起20日內向本院提出上訴
    狀，上訴於本院第二審合議庭（須附繕本）。　　　　　
中　　華　　民　　國　　111 　年　　1 　　月　　13　　日
                  刑事第十二庭    法　官　張宏任
以上正本證明與原本無異。
如不服本判決，應於判決送達後20日內向本院提出上訴狀（應附
繕本）。
　　　　　　　　　　　　　    　　書記官　陳美靜
中　　華　　民　　國　　111 　年　　1 　　月　　13　　日

附錄本案論罪科刑法條：
中華民國刑法第185條之4
駕駛動力交通工具發生交通事故，致人傷害而逃逸者，處6月以
上5年以下有期徒刑；致人於死或重傷而逃逸者，處1年以上7年
以下有期徒刑。
犯前項之罪，駕駛人於發生交通事故致人死傷係無過失者，減輕
或免除其刑。